【裁判字號】    97,訴,2910
【裁判日期】    981124
【裁判案由】    侵權行為損害賠償
【裁判全文】
臺灣板橋地方法院民事判決              97年度訴字第2910號
原      告  乙○○○
訴訟代理人  甲○○
被      告  丙○○
上列當事人間侵權行為損害賠償事件，經本院於民國98年11月10
日言詞辯論終結，判決如下：
    主  文
被告應給付原告新台幣參拾參萬伍仟伍佰陸拾伍元，及自民國九
十七年十一月二十二日起至清償日止，按年息百分之五計算之利
息。
原告其餘之訴駁回。
訴訟費用由被告負擔百分之二十二，餘由原告負擔。
本判決第一項得假執行。但被告得以新台幣參拾參萬伍仟伍佰陸
拾伍元預供擔保而免為假執行。
原告其餘假執行之聲請駁回。
    事實及理由
一、原告起訴主張：被告於民國96年10月1日20時30分許，駕駛
    車牌號碼DM-6939號自小貨車，自台北縣板橋市往新莊市方
    向行駛，行經板橋市大漢橋往新莊方向上橋處時，應注意車
    前狀況，並隨時採取必要之安全措施，而依當時情形，並無
    不能注意之情事，且已預見前方有交通事故，竟仍疏於注意
    而撞及停於前方由訴外人吳肇宏所駕駛之車牌號碼K7-7975
    號自小客車，致該自小客車往前碾壓當時騎乘車牌號碼FVY-
    689號機車，甫因錯行快車道，欲回轉不慎人車倒於外車道
    上之原告，致原告受有頭部外傷、右側股骨骨折、骨盆腔骨
    折、肋骨骨折之傷害（下稱系爭傷害），被告上開過失傷害
    行為，業經臺灣板橋地方法院檢察署提起公訴，並由本院判
    刑確定在案。原告因系爭傷害支出醫療費用即救護車新台幣
    （下同）1,800元、急診2,200元及住院費用11萬5,463元，
    合計11萬9,463元；原告因被告之傷害行為，以致行動不便
    、無法久坐，雖勤於復健治療，至今仍不良於行，需藉家屬
    看護，並依賴助行器及輪椅行動，對於路上行車產生恐懼，
    身心痛苦異常，故請求家屬看護費159萬元、工作收入之損
    失79萬6,800元、精神慰撫金50萬元，因雙方均有肇事責任
    ，故向被告請求賠償看護費79萬5,000元、工作收入損失19
    萬9,200元、慰撫金50萬元及醫療費用2萬1,344元，合計151
    萬5,544元。並聲明：(一)被告應給付原告151萬5,544元，及
    自起訴狀繕本送達翌日起至清償日止，按年息百分之5計算
    之利息；(二)原告願供擔保，請准宣告假執行。
二、被告則以：對救護車、急診及住院費用共計11萬9,463元無
    意見。因原告並無工作，僅係人頭供公司報稅，車禍當天原
    告亦表示在家帶孫子，故對看護費、慰撫金及勞動能力之減
    損有意見等語置辯。並聲明：(一)原告之訴及假執行之聲請均
    駁回。(二)如受不利之判決，願提供擔保請准宣告免為假執行
    。
三、原告主張之上揭車禍過失傷害事實，有臺灣板橋地方法院檢
    察署97年度調偵字第664號檢察官聲請簡易判決處刑書、本
    院97年度交簡字第4447號刑事簡易確定判決書為證（本院訴
    字卷第17至20頁），且為被告所不爭執，自堪信為真實。
四、按「因故意或過失，不法侵害他人之權利者，負損害賠償責
    任」、「汽車、機車或其他非依軌道行駛之動力車輛，在使
    用中加損害於他人者，駕駛人應賠償因此所生之損害」、「
    不法侵害他人之身體或健康者，對於被害人因此喪失或減少
    勞動能力或增加生活上之需要時，應負損害賠償責任」、「
    不法侵害他人之身體、健康、名譽、自由、信用、隱私、貞
    操，或不法侵害其他人格法益而情節重大者，被害人雖非財
    產上之損害，亦得請求賠償相當之金額」，民法第184條第1
    項前段、第191條之2前段、第193條第1項、第195條第1項前
    段分別定有明文。查被告已預見前方有交通事故，竟疏於注
    意，撞及停於前方由吳肇宏所駕駛之車牌號碼K7-7975號自
    小客車，使該自小客車往前碾壓因錯行快車道，欲回轉不慎
    人車倒地之原告致受有系爭傷害，揆諸上開規定，原告自得
    向被告請求損害賠償，茲就原告各項請求分述如下：
  (一)醫療費用2萬1,344元：
    原告主張支出救護車1,800元、急診2,200元、住院費用11萬
    5,463元，共計11萬9,463元，業據提出亞東紀念醫院醫療費
    用收據為證（本院板調字卷第4、5頁），且被告亦不爭執，
    堪信為真實，原告於過失相抵後（過失責任各2分之1，詳如
    後述）請求被告給付2萬1,344元，自應准許。
  (二)看護費用：
    原告主張自96年10月1日起至97年1月19日止住院、醫療期間
    ，及97年1月19日起之療養2年期間，其先生辭掉工作照顧原
    告，看護費用合計159萬元。經查，原告受有系爭傷害後，
    「於96年10月2日因多重外傷經急診入院，．．．96年11月
    17日出院。全程住院期間及出院三個月需專人看護，其後於
    門診長期追蹤，因骨折癒合不良，致使行動障礙，自受傷日
    起三年無法從事勞力工作」，有亞東紀念醫院函在卷可稽（
    本院訴字卷第31頁），是原告自96年10月2日起至97年2月17
    日止前後139日需專人看護，雖原告係由配偶看護，無現時
    看護費之支出，然此種基於身分關係之恩惠，不能加惠於被
    告，仍應認原告受有相當看護費之損害，得向被告請求賠償
    ，而經本院協商後，本件看護費用兩造同意以每日1,000元
    計算，合計即應為13萬9,000元（1,000×139＝139,000）。
  (三)工作收入之損失：
    原告主張其每月收入2萬8,800元，因受系爭傷害，自96年10
    月1日起至97年1月19日止住院、醫療期間，及97年1月19日
    起之療養2年期間，無法工作，合計受有79萬6,800元之工作
    收入損失【960×110+28,800×24＝796,800】云云。原告主
    張其每月收入2萬8,800元乙節，固據提出96年度各類所得扣
    繳暨免扣繳憑單為證，惟被告否認並抗辯原告並無工作，而
    經本院依職權調取原告之稅務電子閘門財產所得調件明細表
    ，97年度原告尚在療養期間，竟仍有31萬6,800元之薪資所
    得（本院訴字卷第24頁），可見原告主張其每月薪資2萬8,8
    00元，尚難採信，應以行政院96年7月1日頒布施行最低基本
    工資每月17,280元為其不能工作損失之計算依據，又原告自
    受傷日起3年無法從事勞力工作，已如前述，故原告工作收
    入損失應為62萬2,080元（17,280×36=622,080）。
  (四)非財產上之損害賠償：
    原告主張因被告之傷害行為，以致行動不便、無法久坐，需
    長期臥床，雖勤於復健治療，至今仍不良於行，需藉家屬看
    護，並依賴助行器及輪椅行動，對於路上行車產生恐懼，身
    心痛苦異常，故請求被告賠償精神慰撫金50萬元。本院斟酌
    原告車禍受傷情況及原告國小畢業、財產有房屋1棟、汽車
    1部；被告國小畢業、已2年無工作、財產有土地多筆、汽車
    1部等（本院訴字卷第22頁背面、第24至28頁）兩造之身分
    、地位、經濟能力等節，認被告應賠償原告之精神慰撫金以
    20萬元為適當，逾此範圍則屬無據。
五、次按「損害之發生或擴大，被害人與有過失者，法院得減輕
    賠償金額，或免除之」，民法第217條第1項定有明文。查本
    件車禍之發生，被告駕駛自用小貨車，已預見前方事故仍未
    注意車前狀況；原告駕駛普通重型機車，錯行快車道且操作
    不當機車倒於車道上形成道路障礙，兩者同為肇事原因，有
    台灣省台北縣區車輛行車事故鑑定委員會鑑定意見書附於臺
    灣板橋地方法院檢察署97年度偵字第10813號卷宗可稽。本
    院審酌雙方過失之程度，認過失責任應為各2分之1，經過失
    相抵結果，原告得請求被告賠償之金額應為醫療費用2萬1,3
    44元、看護費用6萬9,500元、工作收入損失31萬1,040元、
    精神慰撫金10萬元，合計50萬1,884元。
六、復按強制汽車責任保險法第32條規定，保險人依本法規定給
    付之保險金，視為加害人或被保險人損害賠償金額之一部分
    ；加害人或被保險人受賠償請求時，得扣除之。查原告因本
    件車禍，已領取強制責任保險賠償金12萬6,319元及受領被
    告之給付4萬元（本院訴字卷第22頁），為兩造所不爭執，
    是上開賠償金依法自應予以扣除，故原告得請求被告賠償之
    金額50萬1,884元，應再扣除16萬6,319元後，計為33萬5,56
    5元。
七、從而，原告依侵權行為損害賠償之法律關係，請求被告給付
    原告33萬5,565元，及自起訴狀繕本送達被告翌日即97年11
    月22日（本院板調字卷第13頁）起至清償日止，按年息百分
    之5計算之利息，為有理由，應予准許。逾此範圍則為無理
    由，應予駁回。
八、兩造分別陳明願供擔保請准宣告假執行及免為假執行，就原
    告勝訴部分，金額在50萬元以下，應依職權宣告假執行，並
    酌定相當擔保金額宣告免為假執行；至原告敗訴部分，其假
    執行之聲請失所附麗，應予駁回。
九、本件事證已臻明確，兩造其餘主張及攻擊防禦方法，核與判
    決結果不生影響，爰不一一論述，附此敘明。
據上論結，本件原告之訴為一部有理由，一部無理由，依民事訴
訟法第79條、第389條第1項第5款、第392條第2項，判決如主文
。
中    華    民    國    98    年    11    月    24    日
                  民事第二庭  法  官  連士綱
以上正本係照原本作成
如對本判決上訴，須於判決送達後20日內向本院提出上訴狀
中    華    民    國    98    年    11    月    24    日
                              書記官  吳俞玲


司法院資訊處製作；財團法人民間司法改革基金會備份。
